臺灣高等法院刑事判決　　　　　　　　 96年度上易字第957號
上　訴　人　臺灣士林地方法院檢察署檢察官
上　訴　人
即　被　告　丁○○
上列上訴人因被告傷害等案件，不服台灣士林地方法院九十五年
度易字第一二七六號，中華民國九十六年三月六日第一審判決（
起訴案號：台灣士林地方法院檢察署九十五年度偵字第九四六四
號），提起上訴，本院判決如下：
    主  文
原判決撤銷。
丁○○意圖性騷擾，乘人不及抗拒而為觸摸其大腿及性器官之行
為，處有期徒刑捌月，減為有期徒刑肆月，如易科罰金以新台幣
壹仟元折算壹日；又過失傷害人，處拘役肆拾日，減為拘役貳拾
日，如易科罰金以新台幣壹仟元折算壹日；又於公務員依法執行
職務時，當場侮辱，處有期徒刑月，減為有期徒刑壹月又拾伍
日，如易科罰金以新台幣壹仟元折算壹日。有期徒刑部分，應執
行有期徒刑伍月，如易科罰金以新台幣壹仟元折算壹日。
    事  實
一、丁○○於民國九十五年七月二十九日下午一時二十分許，在
    國光客運公司設於桃園縣桃園市之新埔國宅站，搭乘車號Ｆ
    Ａ－一○八號國光客運欲至台北市，上車後坐在成年之Ａ女
    （姓名年籍詳卷附性騷擾案件真實姓名對照表）左邊（Ａ女
    坐在靠窗之位置，丁○○坐在靠走道之位置），並將外套覆
    蓋在身上。於同日下午1時五十分許，車行經國道一號高速
    公路北上泰山段附近時，丁○○見Ａ女轉頭看窗外，認有機
    可乘，竟意圖性騷擾，除將其覆蓋於外套內之褲子拉鍊拉開
    ，並乘Ａ女毫無防備不及抗拒之際，以覆蓋之外套掩飾，伸
    出右手沿Ａ女左大腿上側往內側再往Ａ女性器官處撫摸，經
    Ａ女驚覺起身質問丁○○：「你在做什麼？」，丁○○驚而
    縮手，其覆蓋在身上之外套乃滑落在地，丁○○急忙將褲子
    拉鍊拉上。Ａ女旋換至前排之座位，待情緒平復後，即以電
    話向警方報案，並請警察至國光客運總站（設在台北市○○
    路、華陰街口）逮捕丁○○。丁○○於車行近台北市○○○
    路圓環站準備下車，Ａ女上前告知丁○○已向警方報案，並
    告知國光號司機甲○○遭丁○○性騷擾，及已報案請警員至
    國光號總站，要求甲○○將車開至總站，不要讓丁○○下車
    。甲○○即未讓丁○○在南京西路圓環站下車，直接將車開
    往國光號總站，於當日下午二時十一分許抵達國光號總站，
    丁○○隨著其他乘客準備下車，Ａ女見狀，趕緊抓丁○○之
    背包帶子，丁○○本應注意國光號下車處空間狹小，又有階
    梯，若執意下車，將會把緊抓其背包帶子不放之Ａ女拖下車
    ，Ａ女身體將可能碰撞國光號下車處之階梯、把手、車門等
    物而受傷，而依當時情狀，並非不能注意及之，惟其因恐遭
    即將到場之警察逮捕究辦，急於下車逃逸，因疏於注意，仍
    強行下車，緊抓楊承意背包之Ａ女遂遭拖下車，右手下臂因
    此碰撞到車門，致受有二公分Ｘ四公分紅腫之傷害。斯時在
    國光號總站排班載客之計程車司機，見狀上前關心，經Ａ女
    告知遭丁○○性騷擾並已報警之情，計程車司機即將丁○○
    攔下，阻止丁○○離開，適台北市政府警察局大同分局建成
    派出所警員丙○○接獲勤務中心通報抵達現場，看見丁○○
    與Ａ女、計程車司機在拉扯，上前欲瞭解事情原委時，丁○○知悉丙○○正在依法執行警察職務，竟另起侮辱公務員之
    犯意，在不特定人得以共見共聞之國光號客運總站，公然以
    「幹你娘」之穢語，當場辱罵依法執行職務之建成派出所警
    員丙○○。
二、案經被害人Ａ女及丙○○訴由台北市政府警察局大同分局報
    告台灣士林地方法院檢察署檢察官偵查起訴。
    理  由
一、訊據上訴人即被告丁○○否認有上述性騷擾等犯行，辯稱：
    「…告訴人拉我的背包，她受傷與我何關係…妨害公務方面
    …我承認在激動處可能有說髒話，警員又怎麼證明我是對他
    罵髒話…那位小姐說我是在泰山收費站附近對她性騷擾，那
    麼為何司機及車上其他人沒有發現我們有爭執，且若當時她
    有報警，我們當時就會吵起來，不可能司機不知道…」（九
    十六年五月十四日本院準備程序筆錄）、「…關於她受傷的
    事情，那是她強拉我的背包所造成的…控告我性騷擾的部分
    …我認為那是沒有證據的指控…我承認當時因為情緒失控，
    當時現場很多人，但是我沒有對任何人罵髒話…證人乙○○
    的指控，我認為她從那個位置，不可能看到我的動作…我沒
    有急急忙忙的逃跑，原告硬扯我身上的東西，應該是對方犯
    法在先…我沒有對員警罵三字經，當時的狀況混亂，我或許
    隨口說的話，但是那不是對員警的侮辱…」（九十六年七月
    二十六日本院審判筆錄）等語。
二、經查：
  (一)被告於九十五年七月二十九日下午一時五十分許，在所乘坐
    之車號ＦＡ－一○八號國光客運行經國道一號高速公路北上
    泰山段附近時，見鄰座之Ａ女轉頭看窗外，即將其覆蓋在外
    套內之右手伸出，自Ａ女大腿上側往內側再往Ａ女性器官處
    撫摸，Ａ女驚覺起身質問：「你在做什麼？」，被告即縮手
    ，而覆蓋在被告身上之外套亦滑落在地，被告即將褲子拉鍊
    拉上，Ａ女旋換至前排之座位，之後即以電話向警方報案等
    情，已據告訴人即被害人Ａ女於偵查及原法院審理時（九十
    五年八月二十九日偵查筆錄，九十四年度偵字第九四六四號
    卷第四十七頁、第四十八頁；九十六年二月十三日原審審判
    筆錄，原審卷第三十一頁、第三十二頁、第三十五頁、第三
    十六頁）、證人即當時坐在被告斜後方之乘客乙○○於偵查
    及本院審理時（同前偵查筆錄，卷第五十頁；本院九十六年
    七月二十六日審判筆錄）證述綦詳，並有台北市政府警察局
    大同分局建成所受理各類案件紀錄表在卷可稽（同前偵卷第
    五十七頁）。而Ａ女與被告素不相識，並無怨隙，證人乙○○與Ａ女及被告，亦不相識，均係九十五年七月二十九日下
    午，碰巧搭乘同一班國光號客運自桃園北上台北之人，衡情
    Ａ女無設詞遭被告撫摸大腿、性器官誣陷被告之理，證人乙○○亦無附和Ａ女而構陷被告之虞，是其等之證詞，難謂子
    虛杜撰。參以被告原坐在對Ａ女旁邊，於國光號下重慶北路
    交流道時，Ａ女瞪被告一眼，並質問被告：「你在做什麼？
    」後，即換至其他座位，而於被告要下車時，緊抓被告背包
    不放，不讓被告下車等情，亦據被告供述在卷，則倘若被告
    未有Ａ女指訴之上揭犯行，Ａ女何以會瞪視質問被告，並換
    至其他座位，且不讓被告下車離去？由此益見Ａ女及證人乙○○所述與事實相符。至被告另辯稱：若其有拉拉鍊穿褲子
    之動作，應該全車之乘客都會看到；又若有性騷擾Ａ女，則
    於國光號一下交流道，其就會下車，豈會在下交流道後經過
    數站才下車云云，惟被告僅係坐在座位上拉褲子之拉鍊，且
    依被告上車後，即將外衣覆蓋在雙腿之舉措，被告當時顯然
    係用外衣遮掩，以防止別人看見其拉褲子拉鍊的動作，從而
    被告自不可能大動作地拉褲子拉鍊，致製造聲響引人注意，
    衡情當僅有坐在被告附近，且適望向被告之乘客會看見，是
    縱全車僅Ａ女、乙○○看到被告之動作，其他之乘客未看見
    ，亦與常情無違。被告以除Ａ女、乙○○外，無其他乘客看
    見乙情，質疑Ａ女、乙○○之證詞，純屬無據，難以採信。
    另Ａ女是換至前排座位，待一段時間其冷靜後始以電話報警
    ，於車行近台北市○○○路圓環站被告準備下車時，Ａ女始
    告知被告已向警方報案等情，亦據Ａ女於九十六年二月十三
    日原審法院審理時陳明在卷（原審卷第三十六頁）。是Ａ女
    報警時，被告是否知之，誠有可疑，是難以被告於國光號一
    下交流道未下車，待過幾站後，始欲在南京西路圓環站下車
    ，為對被告有利之認定。
  (二)又被告於車行近台北市○○○路圓環站準備下車，Ａ女上前
    告知被告已向警方報案，並告知國光號司機甲○○遭被告性
    騷擾，及已報案請警員至國光號總站，要求甲○○將車開至
    總站，不要讓被告下車。甲○○即未讓被告在南京西路圓環
    站下車，直接將車開往國光號總站，而於當日下午二時十一
    分許抵達國光號總站，Ａ女見被告急欲下車逃逸，遂緊抓被
    告之背包帶子，被告仍強行下車，因而將Ａ女拖下車，Ａ女
    之右手下臂遂撞到車門，受有二公分Ｘ四公分紅腫之傷害等
    情，亦據Ａ女於偵查（同前偵查筆錄，卷第四十七頁）及原
    審法院審理時（同前原審審判筆錄，原審卷第三十三頁）證
    述綦詳，核與證人甲○○、乙○○於偵查（同前偵查筆錄，
    卷第五十頁、第五十一頁）及本院審理（九十六年七月二十
    六日本院審判筆錄）中結證相符，並有台北市立聯合醫院中
    興院區診斷證明書存卷可參。而被告恐遭即將到場之警察逮
    捕究辦，因急於離開，強行下車，遂將緊抓其背包帶子不放
    之Ａ女拖下車，衡其情狀，應無傷害Ａ女之故意，然國光號
    下車處空間狹小，又有階梯，若執意下車，將會把緊抓其背
    包帶子不放之Ａ女拖下車，Ａ女身體將有碰撞國光號下車處
    之階梯、把手、車門等物而受傷之可能，被告為成年人，自
    承為臺灣大學畢業，係作家（原審九十五年十一月一日準備
    程序筆錄，原審卷第十三頁），堪認其智商、心智、經驗與
    常人無異，對上開情形應可知悉，且此為被告所應注意避免
    ，並能注意，但被告因急於離開，未注意及此，猶強行下車
    ，並將緊抓其背包帶子不放之Ａ女拖下車，致Ａ女右手下臂
    遂因此碰撞到車門，受有二公分Ｘ四公分紅腫之傷害，被告
    顯有過失至明。是Ａ女之受傷與被告之過失行為有因果關係
    ，被告應負過失責任。
  (三)被告於國光號總站下車後，在場排班載客之計程車司機見被
    告將Ａ女強拖下車，趨前關心，經Ａ女告知而知被告涉嫌對
    Ａ女性騷擾後，乃攔阻被告離去，適接獲勤務中心通報前來
    處理之建成派出所警員丙○○抵達現場，看見被告與Ａ女、
    國光號司機在拉扯，上前欲瞭解事情原委，被告開口對警員
    丙○○辱罵「幹你娘」之情，亦據證人Ａ女、甲○○、丙○○、乙○○於偵查（同前偵查筆錄，卷第四十七頁、第五十
    頁、第五十一頁）及證人乙○○於本院審理（九十六年七月
    二十六日本院審判筆錄）時證述明確。而「幹你娘」為使人
    難堪而產生受辱感覺，為足以貶損他人名譽之粗鄙侮辱言詞
    ，被告辯稱無侮辱前來處理，正依法執行職務之警員之意云
    云，並不足採。
  (四)綜據上述，被告所辯均卸責之詞，不足採信。至被告請求調
    查上揭國光號發車之時間及抵達泰山收費站之時間，核與本
    件犯罪事實之認定無涉，無調查之必要。本件事證明確，被
    告犯行洵堪認定，應依法論科。
三、被告乘Ａ女不及抗拒，而自Ａ女左大腿上側往內側再往Ａ女
    性器官處撫摸部分，核其此部分所為，係性騷擾防治法第二
    十五條第一項之性騷擾罪；其不顧Ａ女緊拉其背包帶子執意
    下車，Ａ女因此碰撞車門而受傷部分，因被告恐遭即將到場
    之警察逮捕究辦，急於離開，乃強行下車，遂將緊抓其背包
    帶子不放之Ａ女拖下車，致其受傷，衡其情狀，無傷害Ａ女
    之故意，核被告此部分所為，係犯刑法第二百八十四條第一
    項前段之過失傷害罪，起訴意旨認被告此部分係犯刑法第二
    百七十七條第一項之傷害罪，尚有誤會，惟基本事實相同，
    爰變更起訴法條；被告對接獲報案到場處理之建成派出所警
    員丙○○，當場辱罵「幹你娘」部分，核被告所為係犯刑法
    第一百四十條第一項之侮辱公務員罪。被告所犯前開性騷擾
    罪、過失傷害罪及侮辱公務員罪，犯意各別，行為互殊，應
    予分論併罰。
四、原審對被告論罪科刑固非無見。惟查，(一)被告於前述時、地
    ，於Ａ女緊拉其背包帶子，猶執意下車，Ａ女因此碰撞車門
    而受傷部分，因被告恐遭即將到場之警察逮捕究辦，急於離
    開，乃強行下車，衡其情狀，無傷害Ａ女之故意，核被告此
    部分所為，係犯刑法第二百八十四條第一項前段之過失傷害
    罪，原審認被告係犯刑法第二百七十七條第一項之傷害罪，
    尚有未洽。(二)中華民國九十六年罪犯減刑條例已於九十六年
    七月四日制定公布，並於九十六年七月十六日施行，被告前
    揭各罪犯罪時間均在九十六年四月二十四日以前，悉合於減
    刑條件，原審未及審酌，尚有未洽。檢察官以原審就被告所
    犯性騷擾罪及傷害罪部分，量刑過輕，指摘原判決不當，而
    提起上訴，雖無理由；被告否認犯罪提起上訴，亦無理由。
    惟原判決既有上揭可議之處，要屬無可維持，應由本院將原
    判決撤銷改判。爰審酌被告為逞一己私慾，竟在搭乘國光號
    之公共場所，對鄰座女性之身體任意觸摸，毫不尊重個人對
    於身體之自主權，於得知Ａ女報警後，為逃避刑責，雖無傷
    害Ａ女之故意，惟因急於脫困，未注意其強行下車，可能會
    使緊抓其背包背帶不讓其逃逸之Ａ女受傷，仍執意下車，而
    使Ａ女受傷，復對據報前來逮捕之警員辱罵三字經，目無法
    紀，不尊重司法，及其犯罪之動機、目的、手段、被害人Ａ
    女所受之心靈、身體傷害、所造成之損害，暨犯罪後否認犯
    行，未向被害人Ａ女、丙○○致歉，且不知自省，復對Ａ女
    提出性騷擾、妨害自由、誣告、傷害、毀損之告訴（台灣士
    林地方法院檢察署九十五年度他字第三九八一號卷九十五年
    十一月二十八日訊問筆錄影本）等一切情狀，性騷擾罪部分
    ，仍量處有期徒刑八月，過失傷害罪部分，量處拘役四十日
    ，侮辱公務員罪部分，仍量處有期徒刑三月，並均依中華民
    國九十六年罪犯減刑條例第二條第一項第三款規定，分別減
    為有期徒刑四月、拘役二十日、有期徒刑一月又十五日，並
    均諭知以新台幣一千折算一日之易科罰金折算標準；有期徒
    刑部分定應執刑有期徒刑五月，及諭知以新台幣一仟元折算
    一日之易科罰金折算標準。
據上論斷，應依刑事訴訟法第三百六十九條第一項前段、第三百
六十四條、第三百條、第二百九十九條第一項前段、性騷擾防治
法第二十五條第一項，刑法第十一條前段、第一百四十條第一項
、第二百八十四條第一項前段、第四十一條第一項、第五十一條
第五款、刑法施行法第一條之一、中華民國九十六年罪犯減刑條
例第二條第一項第三款、第七條、第九條，判決如主文。
本案經檢察官許睦坪到庭執行職務。
中　　華　　民　　國　　96　　年　　8 　　月　　16　　日
　　　　　　　  刑事第十三庭審判長法　官　曾德水
                                  法  官  李錦樑
                                  法  官  林婷立
以上正本證明與原本無異。
不得上訴。
                                  書記官  王增華
中　　華　　民　　國　　96　　年　　8 　　月　　16　　日
附錄本案論罪科刑法條全文：
性騷擾防治法第25條
意圖性騷擾，乘人不及抗拒而為親吻、擁抱或觸摸其臀部、胸部
或其他身體隱私處之行為者，處2年以下有期徒刑、拘役或科或
併科新臺幣10萬元以下罰金。
前項之罪，須告訴乃論。
中華民國刑法第140條
於公務員依法執行職務時，當場侮辱，或對於其依法執行之職務
公然侮辱者，處6月以下有期徒刑、拘役或1百元以下罰金。
對於公署公然侮辱者亦同。
中華民國刑法第284條
（過失傷害罪）
因過失傷害人者，處6月以下有期徒刑、拘役或5百元以下罰金，
致重傷者，處1年以下有期徒刑、拘役或5百元以下罰金。
從事業務之人，因業務上之過失傷害人者，處1年以下有期徒刑
、拘役或1千元以下罰金，致重傷者，處3年以下有期徒刑、拘役
或2千元以下罰金。
